【裁判字號】    90,上易,1638
【裁判日期】    900614
【裁判案由】    傷害
【裁判全文】
臺灣高等法院刑事判決                            九十年度上易字第一六三八號
    上  訴  人
    即  被  告  甲○○
右上訴人因傷害案件，不服臺灣士林地方法院八十九年度易字第六五七號，中華民國
八十九年八月十四日第一審判決（起訴案號：臺灣士林地方法院檢察署八十九年度偵
字第二三二八號）提起上訴，本院判決如左：
    主  文
上訴駁回。
    事實及理由
一、本案經本院審理結果，認第一審以上訴人即被告甲○○犯刑法第二二七條第一項
    之傷害罪，論處被告甲○○傷害人之身體罪，量處拘役拾日，如易科罰金以參
    佰元折算壹日，核其認事用法及量刑均無不當，應予維持，並引用第一審判決書
    記載之事實、證據及理由，如附件。
二、被告上訴意旨無非否認其有傷害犯行，綜其所辯略稱：當日係陸游美譽先投擲東
    西，乙○○先行動手，其始為正當防衛之行為，且乙○○是於拉扯後，站立不穩
    靠向玻璃而受傷云云（偵卷第四頁背面、第二十二頁背面；原審卷第十八、十
    九、三十一、三十三頁）。  惟查：
(一)甲○○受僱於乙○○、陸游美譽夫婦所共同經營之鳳冠食品有限公司（以下簡稱
    鳳冠公司），其於民國八十九年一月二十八日晚間八時三十分許，前往位於臺北
    市○○區○○路二一九號一樓之鳳冠公司內欲向陸游美譽追討積欠薪資及更換薪
    資所得扣繳憑單，雙方一言不合，發生口角，並互相丟擲物品（陸游美譽另經臺
    灣士林地方法院檢察署檢察官為不起訴處分），適乙○○（原審俟到案後另行審
    結）返回上址發現該情，甲○○遂基於傷害之故意，與之互相拉扯扭打，並於爭
    執中撞壞該處玻璃一塊（甲○○所涉毀損部分另經不起訴處分），使乙○○受有
    右上眼皮約一公分之撕裂傷等情。業據告訴人即另一被告乙○○、證人陸游美譽
    於警訊及偵查中指陳歷歷（偵卷第五至七、二十三、二十七、二十八頁）。並經
    證人即目睹事發經過並拉開雙方之黃俊達亦於警訊、原審審理中證實：被告甲○
    ○及乙○○雙方互毆拉扯，不知誰先動手，他們二人有拳打腳踢，雙方互毆時造
    成玻璃破碎等語明確（詳偵查卷第九頁、詳原審八十九年七月三十一日訊問筆錄
    ，原審卷第三十頁）。按，正當防衛係對於現在不正之侵害防衛自己或他人之權
    利者而言，本案上訴人與某甲口角互毆彼此成傷，不能證明某甲先行侵害，自不
    得主張正當防衛。易言之，彼此互毆，又必以一方初無傷人之行為，因排除對方
    不法之侵害而加以還擊，始得以正當防衛論。故侵害已過去後之報復行為，與無
    從分別何方為不法侵害之互毆行為，均不得主張防衛權，最高法院分別著有十七
    年度上字第六八六號、八十三年度台上字第四二九九號判決闡明其旨。本件被告
    與陸豈義清二人係同時起意趨前互施拳腳乃互毆行為，既無從分辨孰為先後，即
    無孰為正當防衛之可言。
(二)查被告甲○○為鳳冠公司員工，當日又在該處與陸游美譽爭執多時，對於現場情
    形自知之甚詳；其明知該處設有易碎之玻璃，仍與另一被告乙○○互毆，致撞碎
    玻璃傷及乙○○，有國泰綜合醫院內湖分院診斷證明書影本一紙附卷可稽（偵卷
    第十一頁），則被告甲○○之傷害行為與乙○○之受傷結果間有相當因果關係，
    應屬昭然。
三、綜右說明，被告甲○○之辯解均不足採，其傷害之犯行堪以認定。原審論處被告
    罪刑，並無違誤，應予維持。被告上訴否認犯罪指摘原判決不當，為無理由，應
    予駁回。
四、被告經合法傳喚無正當理由而不到庭，爰不待其陳述逕行判決之。
據上論斷，應依刑事訴訟法第三百七十三條、第三百六十八條、第三百七十一條，判
決如主文。
本案經檢察官沈明倫到庭執行職務。
中      華      民      國    九十      年      六      月     十四     日
                              臺灣高等法院刑事第九庭
                                    審判長法  官  李  文  成
                                          法  官  周  盈  文
                                          法  官  官  有  明
右正本證明與原本無異。
不得上訴。
                                          書記官  林  蓓  瑜
中      華      民      國    九十      年      六      月      十九    日
附錄：本案論罪科刑法條全文
刑法第二百七十七條
傷害人之身體或健康者，處三年以下有期徒刑、拘役或一千元以下罰金。
犯前項之罪因而致人於死者，處無期徒刑或七年以上有期徒刑；致重傷者，處三年以
上十年以下有期徒刑。


司法院資訊處製作；財團法人民間司法改革基金會備份。
